【裁判字號】    89,上訴,119
【裁判日期】    890308
【裁判案由】    殺人未遂
【裁判全文】
臺灣高等法院臺南分院刑事判決          八十九年度上訴字第一一九號  Ａ
      上  訴  人
      即  被  告  甲  ○  ○
      選任辯護人  黃  慕  容
右上訴人因殺人未遂案件，不服臺灣台南地方法院八十八年度訴字第一一八六號中華
民國八十八年十一月二十四日第一審判決（起訴案號：臺灣台南地方法院檢察署八十
八年度偵字第一○二九三號），提起上訴，本院判決如左：
      主      文
上訴駁回。
      事      實
一、甲○○係乙○○之女婿，民國（下同）八十八年六月二十日二十時三十分許，乙
    ○○因其女即甲○○之妻楊麗秋前一日與甲○○爭吵而返回娘家之事，偕同友人
    張同生至台南縣新化鎮○○路一三一巷十九號甲○○住處庭院質問甲○○，言談
    間，甲○○回嘴頂撞乙○○，乙○○怒而持木棍毆打甲○○，該木棍被張同生搶
    下後，乙○○仍繼續以手打甲○○之臉頰，致甲○○怒不可遏，萌生殺人之犯意
    ，從庭院地上雜物堆裏拿出其所有之水果刀一支，朝乙○○之右胸及腹部猛刺三
    刀，見乙○○身上流血，即放下刀子，轉身進入屋內。乙○○被刺三刀，致右側
    血胸及空腸破裂，經友人張同生緊急送醫，始倖免於難。嗣經乙○○於八十八年
    八月五日報警查獲，並扣得甲○○所有水果刀壹支在案。
二、案經台南縣警察局新化分局報請台灣台南地方法院檢察署檢察官偵查起訴。
      理      由
一、訊據被告甲○○固坦承於右揭時、地以水果刀剌傷被害人乙○○，惟辯稱：被害
    人至其家中先用手打伊，伊並未回手，被害人又拿起地上之棍子毆打伊，伊邊跑
    邊擋，後來才拿水果刀剌被害人，應係正當防衛等語。惟查乙○○所持木棍已被
    張同生搶下後，被告始持水果刀從正面刺殺乙○○胸腹部要害三刀等情，不惟據
    被害人乙○○指訴甚詳，核與證人張同生到庭結證之情節相符，而告訴人受有上
    揭傷害，並有邱綜合醫院八十八年七月七日乙診字第八八一四二四號診斷證明書
    一紙及扣案之被告行兇所用之水果刀一支在卷足憑。另據被告所舉證人吳素惠茲
    到庭結證略稱：乙○○有拿木棍打被告，木棍被搶走後，又用空手打被告，然後
    ，乙○○如何被刺傷的，我不知道等語。足證被告持刀刺殺乙○○之際，楊某手
    上並未持有木棍。參以被告若係於遭被害人持木棍毆擊當中為防衛始持刀刺傷被
    害人，被害人既持木棍，見被告撿拾水果刀擬刺向伊，當可輕易以木棍抵擋，而
    無為被告連刺三刀深及肺臟之理，顯見被告所辯，係屬避重就輕之詞，要無可採
    。又按正當防衛必須對於現在不法之侵害始得為之，侵害業已過去，即無正當防
    衛可言，故侵害已過去後之報復行為，不得主張防衛權。被告於被害人以手毆打
    伊之後，一時氣憤而持刀刺被害人，與正當防衛之情形即不相當。再由扣案之水
    果刀斷裂及前揭診斷書中載明被害人遭利器戳傷併右側血胸、空腸破裂而接受緊
    急剖腹術及右側胸管植入及被告行兇後置被害人於不顧等情觀之，足認被告當時
    係持刀猛剌被害人胸、腹要害，且因用力過猛致刀柄斷裂，是其具有欲置被害人
    於死地之殺人故意，至為灼然。本件事證已臻明確，被告犯行堪以認定。
二、核被告甲○○所為，係犯刑法第二百七十一條第二項、第一項之殺人未遂罪；又
    其已著手於上開犯罪行為之實行而不遂，為未遂犯，爰依刑法第二十六條前段之
    規定，按既遂犯之刑度減輕之。又被告於刺殺乙○○三刀後，見其胸腹部流血，
    即未繼續追殺，但亦未將楊某送醫急救，尚難認為符合刑法第二十七條所規定中
    止犯之要件，自不得依該條而為減輕或免除其刑，併此敘明。
三、原審以被告罪證明確，適用前引法條，並審酌被告犯罪之手段、目的、其品行智
    識程度、生活狀況、被害人受傷之輕重，以及被告為被害人之女婿，竟不顧倫常
    殺害其岳父，惟其係因被害人毆打其臉頰始為本件犯行等一切情狀，量處有期徒
    刑六年六月，並將扣案被告所有供犯罪所用之水果刀一把依法宣告沒收，其認事
    、用法及量刑均無不妥。被告上訴意旨主張其係正當防衛，及應依中止犯之規定
    減輕或免除其刑等，均無可採，其上訴為無理由，應予駁回。
四、據上論結，應依刑事訴訟法第三百六十八條，判決如主文。
本件經檢察官王碧霞到庭執行職務。
中    華    民    國      八十九      年      三      月        八      日
                                  臺灣高等法院臺南分院刑事第一庭
                                      審判長法官  鄭    文    肅
                                            法官  王    浦    傑
                                            法官  楊    明    章
右正本證明與原本無異。
如不服本判決，應於判決送達後十日內向本院提出上訴狀，其未敘述理由者並應於提
出上訴狀後十日內向本院補提理由書（應附繕本)。
                                      法院書記官  施    國    興
中    華    民    國      八十九      年      三      月        九      日


司法院資訊處製作；財團法人民間司法改革基金會備份。
